臺灣板橋地方法院刑事判決　　　　　　　 95年度易字第490號
公　訴　人　臺灣板橋地方法院檢察署檢察官
被　　　告　丁○○
上列被告因侵占案件，經檢察官提起公訴（94年度偵字第20280
號），嗣因被告於本院審理程序中就被訴事實為有罪之陳述，本
院告知被告簡式審判程序之旨，並聽取當事人之意見後，由本院
合議庭裁定改依簡式審判程序進行，判決如下：
    主  文
丁○○意圖為自己不法之所有，而侵占對於業務上所持有之物，
處有期徒刑捌月。緩刑貳年。
    事  實
一、丁○○自民國94年6 月1 日起至94年7 月24日止，任職於址
    設臺北縣蘆洲市○○路323 巷338 號「佳賞企業有限公司」
    （下稱佳賞公司），負責佳賞公司菸酒銷售及收取貨款業務
  　，為從事業務之人，其任職期間有陸續銷售貨物給如附表所
    示之商店，惟其竟意圖為自己不法之所有，於同年7 月24日
    ，利用渠職務之便，向如附表所示商店收取如附表所示之應
    收貨款共計新臺幣70,276元後，並未交予佳賞公司會計入帳
　　，而將其業務上所持有之上開貨款一次予以侵占入己，供己
    花用，並旋即於翌（25）日無故離職。嗣經佳賞公司清點丁
    ○○經辦業務及應收帳款後，始查悉上情。
二、案經佳賞公司訴由臺灣板橋地方法院檢察署檢察官偵查起訴
    。
    理  由
一、查本件被告丁○○所犯並非死刑、無期徒刑、最輕本刑為三
    年以上有徒刑之罪或高等法院管轄第一審案件，而其於準備
    程序進行中，被告先就被訴事實為有罪之陳述，經審判長告
    知簡式審判程序之旨，並聽取公訴人及被告之意見後，本院
    認適宜改依簡式審判程序進行，爰依刑事訴訟法第273 條之
    1 第1 項、第284 條之1 規定，由本院合議庭以裁定進行簡
    式審判程序，合先敘明。
二、上揭事實，業據被告丁○○於本院審理時坦承屬實，核與告
    訴人代理人劉仁煌於警詢及偵查中之指訴、告訴代理人丙○
    ○、乙○○於本院審理時指訴之情節相符，並有證人即佳賞
    公司會計甲○○於偵查及本院審理時證述：伊有以電話向如
    附表所示之各商店確認過，被告確有收取如附表所示之貨款
    ，但未繳回公司等情明確，又證人鄭百修亦於偵查中具結後
    證稱：伊未曾與被告一同去收取如附表所示貨款後繳交回公
    司等語無訛。此外，復有人事員工資料卡、出勤紀錄卡各1
    份、佳賞公司銷售日報表6 張、應收未收銷貨單4 張、客戶
    送貨簽單3 張、客戶對帳單1 張、被告侵占明細表1 份等件
    在卷可憑。綜上所述，本案事證明確，被告犯行堪以認定。
三、刑法修正後本案法律適用之說明：
    按行為後法律有變更者，適用行為時之法律。但行為後之法
    律有利於行為人者，適用最有利於行為人之法律，刑法第2
    條第1 項定有明文，而刑法第2 條係規範行為後法律變更所
    生新舊法律比較適用之準據法，是刑法第2 條本身雖經修正
    ，但該條文既屬適用法律之準據法，本身尚無比較新舊法之
    問題，應逕適用裁判時之刑法第2 條規定以決定適用之刑罰
    法律。次按法律變更之比較適用，比較時應就罪刑有關之共
    犯、未遂犯、想像競合犯、牽連犯、連續犯、結合犯，以及
    累犯加重、自首減輕暨其他法定加減（如身分加減）與加減
    例等一切情形，綜其全部罪刑之結果而為比較；且就比較之
    結果，須為整體之適用，不能割裂分別適用各該有利於行為
    人之法律，此即法律變更之比較適用所應遵守之「罪刑綜合
    比較原則」及「擇用整體性原則」（參照最高法院24年上字
    第4634號判例、同院27年上字第2615號判例，及最高法院95
    年第八次刑事庭會議決議）。查被告行為後，刑法第33條、
    第74條規定業經修正，於94年2 月2 日經總統公布，並自95
    年7 月1 日起施行，而(一)刑法第336 條第2 項雖未修正，該
    罪所定得併科罰金刑之貨幣單位原為銀元，舊刑法第33條第
    5 款規定：「罰金：1 元（銀元）以上。」，而依罰金罰鍰
    提高標準條例規定，就72年6 月26日前修正之刑法部分條文
    罰金數額提高2 至10倍，其後修正者則不提高倍數，並依現
    行法規所定貨幣單位折算新臺幣條例規定，以銀元1 元折算
    新臺幣3 元。而新刑法第33條第5 款規定：「罰金：新臺幣
    1000元以上，以百元計算之。」，新刑法第33條第5 款所定
    罰金貨幣單位經修正為新臺幣後，刑法分則各罪所定罰金刑
    之貨幣單位亦應配合修正為新臺幣，為使刑法分則編各罪所
    定罰金之最高數額與刑法修正前趨於一致，乃增訂刑法施行
    法第1 條之1 ：「中華民國94年1 月7 日刑法修正施行後，
    刑法分則編所定罰金之貨幣單位為新臺幣。94年1 月7 日刑
    法修正時，刑法分則編未修正之條文定有罰金者，自94年1
    月7 日刑法修正施行後，就其所定數額提高為30倍。但72年
    6 月26日至94年1 月7 日新增或修正之條文，就其所定數額
    提高為3 倍。」。從而，刑法第336 條第2 項所定得併科罰
    金刑之最高數額，於上開規定修正後並無不同，惟新刑法第
    33條第5 款所定罰金刑最低數額，較之修正前提高，自以舊
    刑法第33條第5 款規定有利於被告；(二)關於緩刑之宣告，涉
　  及被告所受宣告之刑於確定後是否執行，亦屬刑罰法律之修
    正，而修正後刑法第74條關於得宣告緩刑之標準則擴大適用
    範圍，將影響緩刑宣告之前案及本案，均限縮以故意犯為限
    ，但新刑法第74條第2 項另增設多款緩刑宣告時併附負擔之
    課與，同條第5 項則增訂緩刑之效力不及於從刑及保安處分
    之宣告，且宣告緩刑後撤銷緩刑之事由亦放寬。是以，如在
    修正前後均符合緩刑條件之前提下，修正前關於緩刑之規定
    因其並無得受其他負擔之規定，且緩刑效力原則上及於主刑
    及從刑，自係較為有利於被告。經綜合前述二項罪刑法律變
　　更，整體為「從舊從輕」之比較結果，應一體適用被告行為
  　時即舊刑法之規定，較有利於被告，合先敘明。
四、核被告任職佳賞公司期間負責銷售及收款業務，竟藉此機會
    侵占因執行業務所收取之貨款，所為係犯刑法第336 條第2
    項之業務侵占罪。爰審酌被告素行、智識程度、犯罪之動機
    、目的、手段、對告訴人所生財產上之損害程度及其犯後先
    係否認犯行，嗣於本院審理時已坦承犯行之態度等一切情狀
    ，量處如主文所示之刑，以資懲儆。查被告前未曾受有期徒
    刑以上刑之宣告，此有臺灣高等法院被告前案紀錄表在卷可
    稽，其因一時失慮，偶罹刑典，且其犯罪後已於本院審理時
    坦承犯行，並與告訴人達成民事和解，此有本院96年度附民
    字第51號和解筆錄在卷可按，尚具悔意，經此偵審程序及罪
    刑之宣告後，應知警惕而無再犯之虞，本院因認暫不執行其
    刑為當，爰予以宣告緩刑2 年，用啟自新。
據上論斷，應依刑事訴訟法第273 條之1 第1 項、第299 條第1
項前段，刑法第2 條第1 項前段、第336 條第2 項、修正前刑法
第74條第1 款，罰金罰鍰提高標準條例第1 條前段，判決如主文
。
本案經檢察官鄧媛到庭執行職務。
中　　華　　民　　國　　96　　年　　1 　　月　　29　　日
                  刑事第十二庭  審判長法　官  徐蘭萍
                                      法  官  林漢強
                                      法  官  林淑婷
右正本證明與原本無異
如不服本判決應於送達後十日內向本院提出上訴狀
                                      書記官  賴良杰
中　　華　　民　　國　　96　　年　　1 　　月　　29　　日
附錄本案論罪科刑法條全文：
中華民國刑法第336條
對於公務上或因公益所持有之物，犯前條第1 項之罪者，處1 年
以上7 年以下有期徒刑，得併科5 千元以下罰金。
對於業務上所持有之物，犯前條第1 項之罪者，處6 月以上5 年
以下有期徒刑，得併科3 千元以下罰金。
前二項之未遂犯罰之。
附表
 ┌──┬───────┬───────┬──────┐
 │編號│ 銷 貨 日 期  │ 商 店 名 稱  │  金　額　  │
 ├──┼───────┼───────┼──────┤
 │ 一 │94年6 月1 日至│「發熱炒」    │ 50,012元　 │
 │　　│94年7 月24日  │　            │            │
 ├──┼───────┼───────┼──────┤
 │ 二 │94年6 月21日至│「鵝媽媽」    │ 15,344元　 │
 │　　│94年6 月30日  │　　　　　    │            │
 ├──┼───────┼───────┼──────┤
 │ 三 │94年7 月21日  │「小胖海產店」│  3,960元   │
 ├──┼───────┼───────┼──────┤
 │ 四 │94年7 月1 日  │「龍車黑白切」│    960元　 │
 └──┴───────┴───────┴──────┘
